【裁判字號】    97,交上易,326
【裁判日期】    980218
【裁判案由】    過失致死
【裁判全文】
臺灣高等法院刑事判決               97年度交上易字第326號
上  訴  人
即  被  告  甲○○
選任辯護人  鄭崇文律師
上列上訴人因過失致死案件，不服臺灣板橋地方法院97年度交易
字第323號，中華民國97年10月20日第一審判決（起訴案號：臺
灣板橋地方法院檢察署96年度偵字第29043號、97年度偵字第590
號），提起上訴，本院判決如下：
    主  文
原判決撤銷。
甲○○犯過失致人於死罪，處有期徒刑玖月，緩刑貳年。
    事  實
一、甲○○曾於民國93年8月28日因酒駕違規，經交通部公路總
    局台北區○○○○道路交通管理處罰條例第35條第1項之規
    定吊扣其汽車駕駛執照1年，因甲○○仍未依限繳回其汽車
    駕駛執照，復經該所於94年2月5日依同條例第65條第1項第
    2款後段規定逕行註銷其汽車駕駛執照並禁止重新考照1年，
    甲○○未重新考照而為無汽車駕駛執照之人，竟於96年12月
    2日下午3時30分許，駕駛車牌號碼1735-RJ號自用小客車，
    在臺北縣中和市○○路○段60巷口前，欲將上開自用小客車
    倒車進入臺北縣中和市○○路○段60巷1號時，本應注意汽車
    倒車時，應顯示倒車燈光或手勢後，謹慎緩慢後倒，並應注
    意其他車輛及行人，且倒車過程欲往前行駛俾調整車輛位置
    時，亦應再注意前後左右有無車輛行人，並應讓行進中之車
    輛行人優先通行，以避免危險之發生，而依當時天候晴、日
    間有自然光線、柏油路面乾燥、無缺陷、無障礙物、視距良
    好，依其智識、能力並無不能注意之情事，詎其竟疏未注意
    上開巷口當時人車往來情形，即貿然進行倒車動作，於前後
    調整車輛位置之際，不慎擦撞於該巷內前方行走之行人曾緒
    ，致曾緒倒地受傷，經送醫急救後延至同日晚上7時50
    分許，因顱內出血導致神經性休克不治死亡。
二、案經曾緒之子乙○○訴由臺北縣政府警察局中和分局報請
    臺灣板橋地方法院檢察署檢察官偵查後提起公訴。
    理  由
一、本件認定犯罪事實所引用被告以外之人於審判外之陳述，及
    所引用之本件卷內所有卷證資料（包含文書證據等證據），
    並無證據證明係公務員違背法定程序所取得，被告及其選任
    辯護人於本院審理終結前就上開被告以外之人於審判外之陳
    述及卷內所有之卷證資料之證據能力均表示無意見，且同意
    作為證據使用（見本院卷第39至41頁），而被告以外之人於
    審判外之陳述及卷內之文書證據，亦無顯不可信之情況與不
    得作為證據之情形，本院審酌該言詞陳述及書面陳述作成時
    之情況後，認為適當，則依刑事訴訟法第一百五十九條之五
    第一項之規定，本件認定犯罪事實所引用之所有證據資料，
    均有證據能力。
二、上訴人即被告甲○○前揭因過失且無照駕駛致肇事後被害人
    曾緒顱內出血導致神經性休克不治死亡之事實，業據被告
    於本院審理中坦承不諱，核與證人即被害人曾緒之子即告
    訴人乙○○於警詢、偵查中指訴被害人因車禍倒地受傷，經
    送醫急救無效，因顱內出血導致神經性休克不治死亡之情節
    相符，並據目擊證人陳冠宇於警詢、檢察事務官詢問時證述
    明確，復有臺北縣政府警察局新店分局道路交通事故談話紀
    錄表、臺北縣政府警察局中和分局交通分隊A1、A2類道路交
    通事故調查報告表、道路交通事故現場圖、道路交通事故調
    查報告表（一）、（二）、臺北縣政府警察局中和分局交通
    分隊道路交通事故補充資料表、臺北縣政府警察局中和分局
    交通事故當事人通訊資料表、財團法人佛教慈濟綜合醫院臺
    北分院病危通知單、佛教新店慈濟綜合醫院死亡通知單、車
    禍現場及監視錄影畫面翻拍照片在卷可稽（見偵查卷第19、
    20至29、32至54頁）。又被害人車禍後，經送往佛教新店慈
    濟綜合醫院急救，仍因顱內出血導致神經性休克而不治死亡
    等情，有佛教新店慈濟綜合醫院死亡通知單在卷可參，並經
    臺灣板橋地方法院檢察署檢察官督同法醫師相驗屬實，製有
    相驗屍體證明書、檢驗報告、勘驗筆錄及被害人死亡照片等
    件在卷可憑（見相驗卷第29至36、43至53頁）。
三、按汽車倒車時，應顯示倒車燈光或手勢後，謹慎緩慢後倒，
    並應注意其他車輛及行人，道路交通安全規則第110條第2款
    定有明文，此為一般駕駛人應注意並能注意之情事。而本件
    車禍發生時，天候晴、日間自然光線、路面乾燥無缺陷、無
    障礙物、視距良好等情，有上開道路交通事故調查報告表各
    項記載足供參考，依當時情形顯無不能注意之情事，詎被告
    竟疏未注意即貿然倒車，亦未注意倒車過程前後左右有無車
    輛行人，致被告所駕上開自用小客車不慎擦撞被害人，使被
    害人傷重不治死亡，其就本件車禍之發生應確有過失甚明，
    而經送鑑定，臺灣省臺北縣區車輛行車事故鑑定委員會亦同
    此認定，有該鑑定委員會鑑定意見書1份在卷可參（見原審
    卷(一)第33、34頁）。又被告上開過失行為與被害人之死亡間
    復有相當因果關係。綜上所述，本件事證明確，被告犯行堪
    以認定，應依法論科。
四、核被告所為，係犯刑法第276條第1項之過失致死罪。查被告
    曾於93年8月28日因酒駕違規，經交通部公路總局台北區○
    ○○○道路交通管理處罰條例第35條第1項之規定吊扣其汽
    車駕駛執照1年，因甲○○仍未依限繳回其汽車駕駛執照，
    復經該所於94年2月5日依同條例第65條第1項第2款後段規定
    逕行註銷其汽車駕駛執照並禁止重新考照1年等情，有交通
    部公路總局台北區監理所98年1月16日北監駕字第098002091
    0號函在卷可憑（見本院卷第29頁），被告不否認嗣其因未
    重新考照而為無汽車駕駛執照之人，則其無駕駛執照駕車，
    因而致人於死，依道路交通管理處罰條例第86條第1項規定
    ，自應加重其刑。
五、原審據以論罪科刑，固非無見。惟被告無駕駛執照駕車，因
    而致人於死，依道路交通管理處罰條例第86條第1項規定，
    應加重其刑。乃原審漏未依該規定加重其刑，即有未合。被
    告上訴意旨，指摘原判決量刑太重云云，雖無理由，但原判
    決既有前述可議之處，仍應由本院將原判決撤銷改判。爰審
    酌被告平日素行、智識程度、本次犯罪之過失程度，肇事致
    被害人死亡，被害人家屬所受痛苦及損害，以及被告於本院
    審理時坦承犯行，並與被害人家屬達成和解等一切情狀，量
    處如主文第2項所示之刑，以資懲儆。又查被告未曾因故意
    犯罪而受有期徒刑以上刑之宣告，有本院被告前案紀錄表在
    卷可稽，其因一時過失致罹刑典，於本院審理時已坦承犯行
    ，表示悔意，並與被害人家屬達成和解，有臺灣板橋地方法
    院板橋簡易庭97年度板調字第375號調解筆錄在卷足稽（見
    桱院卷第44至49頁），經此次科刑教訓後，應知所警惕，而
    無再犯之虞，本院因認對其所宣告之刑，以暫不執行為適當
    ，爰依刑法第74條第1項第1款之規定併宣告緩刑2年，以啟
    自新。
據上論斷，應依刑事訴訟法第三百六十九條第一項前段、第三百
六十四條、第二百九十九條第一項前段，刑法第二百七十六條第
一項、第七十四條第一項第一款，道路交通管理處罰條例第八十
六條第一項，刑法施行法第一條之一，判決如主文。
本案經檢察官賴俊雄到庭執行職務。
中    華    民    國    98    年    2    月    18    日
                 刑事第十八庭審判長法  官  吳鴻章
                                   法  官  周政達
                                   法  官  徐昌錦
以上正本證明與原本無異。
不得上訴。
                                   書記官  王韻雅
中    華    民    國    98    年    2     月    18    日
附錄：本案論罪科刑法條全文
中華民國刑法第276條
（過失致死罪）
因過失致人於死者，處 2 年以下有期徒刑、拘役或 2 千元以下
罰金。
從事業務之人，因業務上之過失犯前項之罪者，處 5 年以下有期
徒刑或拘役，得併科3千元以下罰金。


司法院資訊處製作；財團法人民間司法改革基金會備份。
